【裁判字號】    90,訴緝,93
【裁判日期】    900328
【裁判案由】    偽造文書
【裁判全文】
臺灣臺中地方法院刑事判決                            九十年度訴緝字第九三號
    公  訴  人  臺灣臺中地方法院檢察署檢察官
    被      告  丁○○
右被告因偽造文書案件，經檢察官提起公訴 (八十六年度偵字第二一七七０號)及移
送併辦( 八十六年度偵字第二四二三四號 )，本院判決如左：
    主  文
丁○○連續意圖為自己不法之所有，以詐術使人將本人之物交付，累犯，處有期徒刑
壹年。
    事  實
一、丁○○曾於民國 (下同）八十四年四月十七日因侵占案件，經本院判處有期徒刑
    八月確定，於八十五年二月十五日執行完畢，猶不知悔改，竟基於意圖為自己不
    法所有之概括犯意，先於八十六年二月至四月間，連續先後多次，以成立電腦公
    司為由，在臺中市○○○○街一一六號二樓等處，向丙○○、戊○○、己○○施
    用詐術，邀其等入股投資，使丙○○、戊○○、己○○陷於錯誤，依序分別交付
    新臺幣 (下同）四十萬元、二十二萬元、一萬五千元與丁○○，惟丁○○取得款
    項後，未成立電腦公司，亦未將款項退還丙○○、戊○○、己○○。其後丁○○
    復於八十六年十月間，在臺中市○○○街九十巷十號之「中榮音響實業社」，以
    可為乙○○、甲○○投資股票獲取高額利益為由，向乙○○、甲○○施用詐術，
    使乙○○、甲○○陷於錯誤，乙○○、甲○○遂於八十六年十月十一日依序分別
    交付五萬元、六萬元與丁○○投資股票 (嗣乙○○於八十六年十月十五日向丁○○先取回二萬元，於八十六年十月二十日再自丁○○取回一萬七千一百五十元）
    又丁○○並本於同上概括之犯意，於八十六年十月二十日，在中榮音響實業社銷
    貨單上之供識別買受人別之買受人欄填載「廖翊宇」之名，向經營中榮音響實業
    社之乙○○詐稱欲訂購市價值五十萬元之音響，乙○○信以為真，準備於八十六
    年十月二十日將音響交付丁○○，丁○○為求能順利取貨，並交付其於八十六年
    十月二十日所開立臺中市第五信用合作社第00000000000號帳戶之面
    額三十六萬元、五十萬元之取款條各一張與乙○○，惟經乙○○發現有異，未將
    上開音響交付丁○○。
二、案經被害人乙○○、甲○○訴由臺中市警察局第三分局報請臺灣臺中地方法院檢
    察署檢察官偵查起訴及被害人丙○○告訴由臺灣臺中地方法院檢察署檢察官偵查
    移送併辦。
    理  由
一、訊據被告矢口否認右揭犯行，辯稱：其並未詐取款項，之所以未清償告訴人款項
    ，係因與告訴人失去聯絡云云。經查：
１、被告對被害人乙○○、甲○○施詐之右揭犯行，業據被害人乙○○、甲○○在警
    訊中、在檢察官訊問時及在本院訊問時指訴歷歷，並有取款條、銷貨單附卷可稽
    ，且被告在警訊中及在檢察官訊問時均坦承有向告訴人乙○○、于曉詐欺上情，
    當屬可信。
２、被告對被害人丙○○、戊○○、己○○施詐之右揭犯行，業據被害人丙○○、戊○○、己○○在本院訊問時指訴歷歷，並有本票影本、保管條影本等附卷可稽，
    依卷附保管條影本所載，被告應係以邀被害人丙○○、戊○○、己○○投資為由
    而取得彼等款項，並非以向其等借款為理由，被告向丙○○、戊○○、己○○等
    所稱欲開設之電腦公司並未成立，業據被告在本院訊問時供承在卷，其所稱開設
    公司之詞，已未必可信，況公司未成立，則以此為由所募集之資金，當無不能退
    還之理，被告雖辯稱：無法與告訴人聯絡，以致未還錢云云，惟被害人丙○○、
    戊○○、己○○經本院傳喚，均曾到庭，並無無法聯絡之情形，反而被告係經傳
    拘未到而遭通緝，有拘票回執及通緝書在卷可按，且歷經二年餘遭緝獲後，仍未
    能清償上開被害人款項，被告所辯無法聯絡告訴人云云，洵無足取，被害人丙○○、戊○○、己○○指訴被告詐欺，應可信為真實。
    綜上所述，被告上開辯解無非卸責之詞，不足採信。右揭犯行，事證明確，洵堪
    認定。
二、核被告所為，係犯刑法第三百三十九條第三項、第一項之詐欺取財未遂罪 (詐取
    被害人乙○○之音響未得逞部分）及刑法第三百三十九條第一項之詐欺取財既遂
    罪 (詐取被害人乙○○之五萬元部分及詐取被害人甲○○、丙○○、戊○○、己○○款項部分）。其先後多次犯行，時間密接且犯罪構成要件相同，顯係基於概
    括犯意所為，為連續犯，應依刑法第五十六條之規定論以刑法第三百三十九條第
    一項之詐欺取財既遂一罪，並依法加重其刑。至被告對被害人丙○○、戊○○、
    己○○施詐部分之犯行雖未經檢察官起訴，惟與起訴之部分犯行，有連續犯之裁
    判上一罪之關係，為起訴效力所及，本院自得一併審理，併此敘明。被告曾於八
    十四年四月十七日因侵占案件，經本院判處有期徒刑八月確定，於八十五年二月
    十五日執行完畢，有臺灣臺中地方法院檢察署被告刑案資料查註紀錄表一件附卷
    可憑，其於五年內再犯有期徒刑以上之本罪為累犯，應依法遞加重其刑。爰審酌
    被告犯罪之動機、智識程度、手段、所詐欺取財之金額、次數及其犯後經通緝始
    到案且未清償被害人態度尚非良好等一切情狀，量處如主文所示之刑，以示懲儆
    。
三、公訴意旨另略以：被告於八十六年十月二十日，在中榮音響實業社銷貨單上偽簽
    載「廖翊宇」之署押，持向乙○○行使，係犯刑法第二百十六條、第二百十條之
    行使偽造私文書罪嫌。惟查被告在中榮音響實業社銷貨單上填載「廖翊宇」之位
    置，係在貨品名稱欄之上，且依該欄之後有「台照」之字樣以觀，該欄位本係應
    由店家填寫，非應由買受人填寫，與買受人簽收欄有別，並非表示買受人承認受
    領之證明之文書，亦非買受人表示承認買賣之物品名稱、數量之文書，該欄位之
    載應係在供識別買受人別之用，與存款戶向金融機構提款時在提款單上提款人欄
    位上所填之提款人姓名之情形相當，而按「郵政存簿儲金提款單儲戶姓名欄填寫
    儲戶姓名，與填寫帳號之用意相同，僅在識別帳戶為何人，以便郵政人員查出存
    戶卡片，既非表示儲戶本人簽名之意思，則未經儲戶本人授權而填寫其姓名，尚
    不生偽造署押問題。」，最高法院七十年度臺上字第二四八０號刑事判例意旨已
    揭示甚詳，參照上開判例意旨，被告在在中榮音響實業社銷貨單上買受欄上填載
    「廖翊宇」之名，當不構成偽造署押，亦無偽造私文書、行使偽造文書可言，此
    部分本應為無罪之諭知，惟依公訴意旨此部分與前揭有罪部分具有牽連犯之裁判
    上之一罪之關係，故不另為無罪之諭知，上開「廖翊宇」之名既非偽造之署押，
    自不必沒收，附此說明。
四、據上論斷，應依刑事訴訟法第二百九十九條第一項前段、刑法第五十六條、第三
    百三十九條第一項、第四十七條、罰金罰鍰提高標準條例第一條前段，判決如主
    文。
中      華      民      國      九十      年      三    月    二十八    日
                                臺灣臺中地方法院刑事第二庭
                                    法  官  羅  永  安
右正本證明與原本無異。
如不服本判決，應於送達後十日內向本院提出上訴狀( 須附繕本），上訴於臺灣高等
法院臺中分院。
                                    書記官
中      華      民      國      九十      年      三    月    二十九    日
附錄本案論罪科刑實體法條文：
刑法第三百三十九條
意圖為自己或第三人不法之所有，以詐術使人將本人或第三人之物交付者，處五年以
下有期徒刑、拘役或科或併科一千元以下罰金。
以前項方法得財產上不法之利益或使第三人得之者，亦同。
前二項之未遂犯罰之。


司法院資訊處製作；財團法人民間司法改革基金會備份。
